【裁判字號】    91,交聲,968
【裁判日期】    920227
【裁判案由】    違反道路交通管理處罰條例聲明異議
【裁判全文】
台灣士林地方法院交通事件裁定                    九十一年度交聲字第九六八號
    原處分機關  台北市交通事件裁決所
    異  議  人  乙○○  男  三十九歲(民國五十二年二月二十五日生 )
    （即受處分人）
右列異議人即受處分人因違反道路交通管理處罰條例案件，對於台北市交通事件裁決
所九十年十一月七日所為之處分（原處分案號：北市裁三字第裁二二─ＡＸＸ○○七
三二六號）聲明異議，經台灣台北地方法院以管轄錯誤移送本院審理（九十年度交聲
字第一三四九號），本院裁定如左：
        主  文
原處分關於肇事致人受傷，未即採取救護或其他必要措施，並向警察機關報告而逃逸
部分所為之處分撤銷。
乙○○汽車駕駛人駕駛汽車違反道路交通安全規則，因而肇事致人受傷，吊扣其駕駛
執照參個月。
其餘異議駁回。
        理  由
一、按汽車駕駛人轉彎時，轉彎車不讓直行車先行者，處銀元二百元以上六百元（折
    合新台幣為六百元以上一千八百元）以下罰鍰，並記違規點數一點；又汽車駕駛
    人，駕駛汽車違反違反道路交通安全規則，因而肇事致人受傷，吊扣其駕駛執照
    三個月至六個月，道路交通管理處罰條例第四十八條第六款、第六十一條第三項
    分別定有明文。
二、原處分意旨略以：異議人即受處分人乙○○於民國九十年七月二十九日下午四時
    駕駛Ｈ七─六五一號營業小客車，沿台北市○○區○○路三段七三巷東向西行駛
    ，至同巷與康寧路三段之交岔路口時，應注意轉彎車應讓直行車先行，其竟疏未
    注意，貿然右轉，與騎乘ＤＴＥ─八六三號輕型機車沿康寧路由南往北駛來之證
    人甲○○（其後搭載被害人陳靜怡）發生撞擊，致證人甲○○人車倒地，陳靜怡
    因而受傷，異議人竟未即時採取救護或其他必要措施，並向警察機關報告而逃逸
    ，為此依道路交通管理處罰條例第四十八條第六款、第六十二條第一項規定，分
    別裁處罰鍰新台幣（下同）九百元、吊銷駕駛執照，並依同條例第六十三條第一
    項第一款之規定記違規點數一點，及依第六十七條第一項規定，終身不得考領駕
    駛執照等語。
三、聲明異議意旨略以：伊於前揭時間行經康寧路三段七三巷後右轉進入康寧路三段
    直行後，適逢前方路口之燈號為紅燈，乃停車等待，詎證人甲○○竟騎乘機車，
    自後撞擊伊車，致該機車人車倒地，乘客陳靜怡因而受有輕微傷害，彼時因車上
    乘客急於趕赴機場搭機，且伊主觀上認為責任不在伊，並且機車騎士未受有傷害
    ，致疏未注意該機車乘客受傷之情況下貿然離去，但伊於駛離同時，即以無線電
    通知伊所屬之志英計程車無線電台，而由電台人員轉知幹部廖子陵立即趕往肇事
    現場作必要之處理，嗣知悉陳靜怡受傷，伊並偕同證人廖子陵同往被害人住處探
    病、致歉、賠償被害人損失、達成和解，翌日並到案向承辦警員承認伊為肇事人
    ，足見伊始終並無逃逸推卸責任之故意，為此聲明異議等語。
四、查異議人即受處分人乙○○於前揭時間駕車，行經前揭地點時，疏未注意轉彎車
    應讓執行車先行，貿然右轉，與騎乘機車直行之證人甲○○發生撞擊，該機車因
    而人車倒地，致機車乘客陳靜怡受傷之事實，業據證人甲○○及證人即台北市政
    府警察局交通警察隊內湖分隊警員陳金德證述甚明，並有交通違規事件調查表、
    道路交通事故調查報告表、談話紀錄表、補充資料表、交通警察大隊交通事故分
    析研判表及照片等件在卷可稽，異議人有轉彎車未讓直行車先行之違規行為，堪
    予認定，就此原處分機關據以援引上開規定，裁處罰鍰九百元，並記違規點數一
    點之處分，並無不當，異議人此部分之異議為無理由，依道路交通案件處理辦法
    第十九條之規定應予裁定駁回。
五、再按，汽車駕駛人，駕駛汽車肇事致人受傷或死亡，應即採取救護或其他必要措
    施，並向警察機關報告，不得駛離，違者吊扣其駕照三個月至六個月，逃逸者吊
    銷駕駛執照，道路交通管理處罰條例第六十二條第一項固有明文，惟此係以故意
    違犯者為限，過失者則不與焉。本件異議人因疏未注意轉彎車應讓直行車先行，
    貿然右轉，致陳靜怡受傷之事實，已如前述，而其因車上乘客急於趕赴機場等因
    素，一時疏忽而駛離現場，並未採取救護或其他必要措施，並向警察機關報告乙
    節，已經異議人坦承在卷，然其於駛離同時，立即以無線電通知其所屬之志英計
    程車無線電台，而由電台人員轉知證人即該電台幹部廖子陵趕往現場處理，嗣被
    害人陳靜怡出院，異議人旋即偕同證人廖子陵同往被害人住處探病、致歉、賠償
    被害人損失、達成和解，翌日並到案向承辦警員承認伊為肇事人等情，亦經證人
    甲○○、廖子陵、陳金德證述在卷，並有和解書、陳述書各乙件及前揭道路交通
    事故調查報告表在卷可稽，足認異議人純係因急赴機場，一時疏忽而駛離現場，
    其無逃逸以推卸責任之主觀意思至明，揆諸前開說明，其所為核與道路交通管理
    處罰條例第六十二條第一項之規定尚屬有間，就此部分原處分失察，遽予裁處吊
    銷駕駛執照之處分，尚有未洽，自應予以撤銷，並為適法之處罰。本院審酌異議
    人違規原因、情節輕微等一切情狀，爰依道路交通管理處罰條例第六十一條第三
    項之規定，諭知如主文第二項所示之處罰。
六、據上論結，應依道路交通案件處理辦法第十九條、道路交通案件處理辦法第二十
    條前段，裁定如主文。
中      華      民      國     九十二     年      二     月   二十七    日
                                      台灣士林地方法院交通法庭
                                          法  官  姜  麗  香
右正本證明與原本無異。
如不服本裁定應於送達後五日內向本院提出抗告狀。
                                          書記官  陳  玉  珍
中      華      民      國     九十二     年      三     月     四      日


司法院資訊處製作；財團法人民間司法改革基金會備份。
